【裁判字號】    99,交抗,73
【裁判日期】    990430
【裁判案由】    聲明異議
【裁判全文】
臺灣高等法院臺南分院交通事件裁定      99年度交抗字第73號
抗  告  人
即受處分人  林凱立原名：林佳.
上列抗告人因違反道路交通管理處罰條例案件，不服臺灣臺南地
方法院，中華民國99年2月22日所為裁定（98年度交聲字第1478
號；處分案號：交通部公路總局嘉義區監理所臺南監理站嘉監南
字第裁74-S00000000號），提起抗告，本院裁定如下：
    主  文
抗告駁回。
    理  由
一、抗告意旨略以：
(一)、抗告人因不服員警無錄影帶及照片，只憑其口述而舉發本人
    闖紅燈違規一事提出抗告，請員警提出證據事發之影帶確
    實拍攝本人駕駛之車有違規，紅燈時所拍攝本人在a.未經
    過停止線、b.越過停止線之連拍照片，上述之2項，舉發人
    請提出錄影帶及越過停止線之照片等證據，否則抗告人不服
    裁判。
(二)、請明察因當天抗告人在燈號黃燈時越過了停止線，故抗告人
    僅係搶黃燈，非闖紅燈，且當時是因開車速度慢，在黃燈尾
    端時超越停止線才轉紅燈燈號，非舉發人所述之違規紅燈情
    事等情。
二、原裁定以：
(一)、異議人（即抗告人）林凱立（下稱：異議人）駕駛車牌號碼
    UH-7530號自用一般小客車，於民國（下同）98年11月3日16
    時34分許，在臺南市○○路與中正路之交岔路口，有行經設
    有燈光號誌管制之交岔路口闖紅燈之違規行為，遭臺南市警
    察局交通隊警員當場攔停製單舉發。嗣經移送機關即交通部
    公路總局嘉義區監理所臺南監理站認其違規事證明確，依照
    道路交通管理處罰條例第53條第1項、第63條第1項第3款及
    違反道路交通管理事件統一裁罰基準表之規定，裁處異議人
    罰鍰新臺幣（下同）2,700元，並記違規點數3點等情，有臺
    南市警察局98年11月3日南市警交字第S00000000號舉發違反
    道路交通管理事件通知單及違規採證照片4幀附卷可稽。
(二)、異議人固辯稱：那時候伊看到黃燈的時候，已經來不及，伊
    開車本來就很慢，當時伊是直行，伊通過停止線，但是燈號
    轉換，所以伊就搶黃燈等情。然按證人（即當日舉發本違規
    事件之臺南市警察局交通隊員警）張復南於98年12月22日原
    裁定法院調查時到庭結證：「（問：本件是否你舉發？〈提
    示舉發單並告以要旨〉）是我舉發的。」、「（問：是否記
    得當時情形？）記得。」、「（問：當時情形如何？）金華
    路當時我所取締的路口，壹條是運河路、壹條市○○路，這
    兩個路口號誌是同步的，當時我執行勤務時，我們在現場有
    架設DV。」、「（問：後來情形如何？）異議人是闖越金華
    路與中正路之紅燈，當時我們攔停異議人後，有向他說明有
    架設DV，當時要播放給他看時，但是在我們鏡頭前面有一部
    車當鏡頭遮住，所以沒有看到，但是我們還有攜帶長距離的
    相機，我們採證都是在燈號完全轉換為紅燈後，我們才進行
    採證。」、「（問：長距離之相機是否由你所持？）是的。
    」、「（問：你拍攝之標準及重點為何？）雖然無法像機器
    那麼精準，但是從我的視窗看出去是紅燈之後，車輛過去之
    後，我才開始拍攝。」、「（問：該照片是否由你所拍攝？
    〈提示卷附四張照片〉）是的。」等語明確（詳原裁定卷第
    23頁至第24頁），並有證人當庭繪製之現場圖1紙在卷可稽
    ，足見本件舉發之員警當天判斷異議人闖紅燈，係以目視之
    方法，確認該路口燈光號誌已轉換為紅燈後，見異議人仍駕
    駛上開自小客車闖越交岔路口，始持照相儀器拍照後予以攔
    檢，並排除其將遵行號誌行駛之異議人誤為闖紅燈之可能。
(三)、綜上所述，異議人於上開時、地，駕駛其所有車牌號碼UH-7
    530 號自用一般小客車，有行經設有燈光號誌管制之交岔路
    口闖紅燈之違規行為，應堪認定。則移送機關依道路交通管
    理處罰條例第53條第1 項、第63條第1 項第3 款及違反道路
    交通管理事件統一裁罰基準表相關內容之規定，裁處異議人
    罰鍰2,700 元，並記違規點數3 點，核無違誤。本件異議無
    理由，應予駁回等情。
三、按駕駛人駕駛汽車，應遵守道路交通標誌、標線、號誌之指
    示；汽車行駛至交岔路口，其行進、轉彎應遵守燈光號誌，
    道路交通安全規則第90條、第102條第1項第1款分別定有明
    文。次按停止線，用以指示車輛停止之界限，車輛停止時，
    其前懸部分不得伸越該線；圓形黃燈：圓形黃燈用以警告車
    輛駕駛人及行人，表示紅色燈號即將顯示，屆時將失去通行
    路權；車輛面對圓形紅燈表示禁止通行，不得超越停止線或
    進入路口，道路交通標誌標線號誌設置規則第170條第1項、
    第206條第1項第4、5款亦分別定有明文。又汽車駕駛人，行
    經有燈光號誌管制之交岔路口闖紅燈者，處罰鍰1,800元以
    上5,400元以下，並予記違規點數3點，道路交通管理處罰條
    例第53條第1項、第63條第1項第3款分別定有明文。
四、經查：
(一)、抗告人固辯稱其係於燈號黃燈時越過了停止線，且因車速慢
    ，在黃燈尾端時超越停止線才轉紅燈燈號云云。然查：
  1.揆諸前開說明，「圓形黃燈用以警告車輛駕駛人及行人，表
    示紅色燈號即將顯示，屆時將失去通行路權。」，是以黃燈
    號誌之意義在警告車輛駕駛人即將失去通行路權，換言之，
    於綠燈、黃燈變換之際，應加速通過，於見黃燈號誌時，即
    應減速慢行進而停止。本件如抗告人前開所辯，乃自稱「因
    開車速度慢，在『黃燈尾端』時超越停止線」，且其於原裁
    定訊問時陳稱：「當時我『看到號誌已經快轉換』，我開車
    速度真的很慢，當我還沒有過停止線時，『我沒有注意到號
    誌』，是我通過我才注意到，所以才會直行。」等語（見原
    裁定卷第24頁），足見抗告人已確見黃色號誌燈猶強行通過
    ，以致遇轉換為紅燈號誌方來不及停止而前進，並遭執勤員
    警拍下闖紅燈之照片（見原裁定卷第3頁、第30至31頁）。
  2.又查，證人（即臺南市警察局交通隊員警）張復南於原裁定
    法院調查時到庭結證：「（問：本件是否你舉發？）是我舉
    發的。」、「（問：是否記得當時情形？）記得。」、「（
    問：當時情形如何？）金華路當時我所取締的路口，壹條是
    運河路、壹條市○○路，這兩個路口號誌是同步的，當時我
    執行勤務時，我們在現場有架設DV。」、「（問：後來情形
    如何？）異議人是闖越金華路與中正路之紅燈，當時我們攔
    停異議人後，有向他說明有架設DV，當時要播放給他看時，
    但是在我們鏡頭前面有一部車當鏡頭遮住，所以沒有看到，
    但是我們還有攜帶長距離的相機，『我們採證都是在燈號完
    全轉換為紅燈後，我們才進行採證』。」、「（問：長距離
    之相機是否由你所持？）是的。」、「（問：你拍攝之標準
    及重點為何？）雖然無法像機器那麼精準，但是從我的視窗
    看出去是紅燈之後，車輛過去之後，我才開始拍攝。」、「
    （問：該照片是否由你所拍攝？〈提示卷附四張照片〉）是
    的。」等語明確（見原裁定卷第23至24頁），並有證人當庭
    繪製之現場圖1紙（見原裁定卷第27頁）在卷可稽，足見本
    件舉發之員警當天除以長距離相機拍攝外，並輔以DV拍攝，
    惟本件因被自小客車擋住而未拍攝到違規經過，故僅以相片
    為證，至員警判斷抗告人是否有闖紅燈之違規行為，依其所
    述，係以目視之方法，確認該路口燈光號誌已轉換為紅燈後
    ，見抗告人仍駕駛上開自小客車闖越交岔路口，始持照相儀
    器拍照後予以攔檢，依其所述當可排除其將遵行號誌行駛之
    抗告人誤為闖紅燈之可能。
  3.況查，依臺南市政府交通處99年1月6日函載述：「本市○○
    路口與中正路口」號誌於98年11月3日無故障維修紀錄，號
    誌控制器係設定為二時相運作，於16：00至17：00之時段中
    ，號誌週期設定為「130秒」，時相變換順序及秒數分配為
    ：(一)第一時相：金華路綠燈80秒、黃燈3秒、全紅2秒（中正
    路均為紅燈）。(二)第二時相：中正路綠燈40秒、黃燈3秒、
    全紅2秒（金華路均為紅燈）。」等語（見原裁定卷第34頁
    ），堪認抗告人行經該路段之黃燈號誌閃爍時間僅有「3秒
    」，而依執勤員警所拍攝的第一張照片，抗告人所駕駛之車
    輛後輪方通過停止線，整部車輛車身猶在人行穿越道上，亦
    即整部車輛剛通過停止線未幾，可認抗告人應有闖紅燈之事
    實。
  4.依上，抗告人臨見黃燈號誌未停，仍強行前進，其於拍攝時
    其所駕駛之車輛剛通過停止線未幾，核與證人具結之證述相
    符，抗告人上開闖紅燈違規行為，堪可認定。
(二)、又抗告人請求舉發人提出錄影帶及所駕駛之車輛未經過停止
    線之照片為證，否則不服云云，然查，如前證人所述，其架
    設之DV於拍攝抗告人違規行為當時，適被一輛自小客車擋住
    ，故方以長距離相機拍攝違規狀況等語，是以依證人所言，
    縱該錄影帶提出亦無法供作證據，故僅提出所拍攝之照片為
    證，是以抗告人要求舉發人提供該錄影帶，顯無必要。再其
    要求舉發人提出洽巧通過停止線時之照片乙節，然依證人所
    言，其係「從我的視窗看出去是紅燈之後，車輛過去之後，
    我才開始拍攝」，則依經驗法則及論理法則來看，舉發人自
    當無「抗告人闖紅燈當時」照片之可能，是以抗告人就此所
    辯亦無可採，附此說明。
(三)、依上，抗告人上開所辯均無可採，抗告人既有於前揭時地之
    違規行為，原裁定駁回其異議，其認事用法，經核並無違法
    或不當之情形，而屬妥適。抗告人猶執上開情詞，據以提起
    抗告，為無理由，應予駁回。
五、據上論結，應依道路交通案件處理辦法第26條、刑事訴訟法
    第412條，裁定如主文。
中    華    民    國    99    年    4     月    30    日
                  刑事第三庭  審判長法  官  陳義仲
                                    法  官  楊清安
                                    法  官  宋明中
以上正本證明與原本無異。
不得再抗告。
                                    書記官  王薇潔
中    華    民    國    99    年    4     月    30    日

司法院資訊處製作；財團法人民間司法改革基金會備份。
